# 请教陈版：关于公司IPO时大股东承诺承担不规范的税收返还

提问人：tyt818 时间：2010-01-31 10:07:59
背景：公司在上市时，大股东在招股书中承诺，因以前不规范的税收优惠存在被追缴的可能，大股东因此承诺如发生追缴，由大股东承担。上市后，税务局追缴税款 500 万（不是少缴，而是以前税务部门批复的优惠在 09 年度税务部门不认了），大股东用自有资金支付了上述税款。
问题： 1 、上述问题如何会计处理，有人说，因义务是公司的，要所得税和资本公积同时增加。但问题是这样，当初的承诺本来是为了保障小股东的利益，现在反而没有保障了（在目前仍以利润为优先考量的前提下）。 2 、这笔大股东代为承担的，是否构成一项所得税上的其他所得，应不应该交税呢（如税率为 25 ％，是否还会产生 125 万的应交税金）。
谢谢陈版！

回答人：chenyiwei
回复 藤椅 fanxu7788 的帖子基本上赞同你的意见。实际上对于公司而言应当确认为费用和资本公积更为妥当。大股东的承诺旨在保护公司和中小股东的利益，而以前年度根据不规范的税收优惠少缴的税款本来就是一项会计差错。将由大股东补缴的税项确认为上市公司的费用本身就不存在“减少”上市公司利润的问题，仅仅是将问题的真相显示出来而已。所以从会计角度，一般理解应当追溯调整，确认以前年度的税项费用和应交税费；大股东承担补缴义务之后，将应交税费扣除视同捐赠应交纳的所得税后转入资本公积。当然因为涉及到已经过证监会审核的三年数据被调整的问题，可以咨询交易所和当地证监局的意见。